臺灣高雄地方法院民事裁定　　　　　　 95年度財管字第125號
聲　請　人　財政部國有財產局台灣南區辦事處
法定代理人　乙○○
被繼承人　　甲○
上聲請人聲請選任被繼承人甲○遺產管理人事件，本院裁定如下
：
  主  文
指定財政部國有財產局臺灣南區辦事處為被繼承人甲○之遺產管
理人。
程序費用新臺幣壹仟元由被繼承人甲○之遺產負擔。
  理  由
一、按繼承開始時，繼承人之有無不明者，由親屬會議於1個月
    內選定遺產管理人，並將繼承開始及選定遺產管理人之事由
    ，向法院報明；無親屬會議或親屬會議未於前條所定期限內
    選定遺產管理人者，利害關係人或檢察官，得聲請法院選任
    遺產管理人，並由法院依前項規定為公示催告。民法第1177
    條、第1178條第2 項分別定有明文。
二、本件聲請意旨略以：被繼承人甲○於日治時期大正5 年（即
    民國5 年）4 月3 日死亡，其配偶於大正元年（即民國元年
    ）11月11日死亡，其長女伍氏受氣僅有日治時期戶籍資料，
    經向戶政單位查詢，甲○並無其他親屬，無法依民法第1177
    條規定由親屬會議選定遺產管理人。被繼承人甲○遺有坐落
    高雄市○○區○○段878 地號土地1 筆，權利範圍二分之一
    ，聲請人為前開土地之共有人，為法律上之利害關係人，爰
    依民法第1178條第2 項規定，為此聲請准許指定財政部國有
    財產局臺灣南區辦事處為被繼承人甲○，俾利上開共有土地
    之管理及處分等語。
三、聲請人主張之前揭事實，業據其提出除戶戶籍謄本、日治時
    期戶籍謄本、高雄市旗津戶政事務所函及土地建物查詢資料
    為證，本院依上開證據資料，堪信聲請人主張係為真實。被
    繼承人甲○之合法繼承人之有無不明，且無親屬會議，是本
    件符合民法第1178第2 項條規定，應由本院選任被繼承人甲
    ○之遺產管理人。
四、本院審酌被繼承人甲○確於大正5 年4 月3 日死亡，繼承人
    之有無不明，無親屬會議，且其遺有坐落上開土地1 筆等情
    ，業據聲請人陳明在卷，並有除戶謄本、土地建物查詢資料
    在卷可佐。參以依民法第1185條之規定，無人繼承之遺產，
    於清償債權、交付遺贈物後，如有賸餘歸屬國庫，從而無人
    繼承之遺產若有賸餘，終歸國家所取得，凡此均由管理國有
    財產之機關處理無訛，惟如非經遺產管理程序即由遺產管理
    人完成清償債權並交付遺贈物等清算程序前，實無從知悉該
    遺產是否有賸餘，再參以無人繼承之遺產如有賸餘即歸國庫
    ，而由職司國有財產管理之機關管理，如無賸餘則職司國有
    財產管理之機關即不願管理，兩相對照，顯與國家機關具有
    公益性質甚不相符。況聲請人亦具狀表明有擔任被繼承人甲
    ○遺產管理人之意願，有聲請狀在卷可佐。本院審酌被繼承
    人遺產有上開土地1 筆，聲請人為上開土地之共有人，且本
    件聲請人亦有擔任遺產管理人之意願，本院認財政部國有財
    產局為國庫之綜理機關，其備有財產管理之專才，雖其經費
    支出屬國家資源，但保護無人繼承財產之債權人之權利，亦
    屬政府之義務，又管理程序相當複雜，任務頗為繁重，是為
    保障全體債權人之利益及期待程序之公正、公信起見，選任
    財政部國有財產局臺灣南區辦事處擔任被繼承人甲○之遺產
    管理人，應稱妥適。爰指定財政部國有財產局臺灣南區辦事
    處為被繼承人甲○之遺產管理人，處理關於被繼承人甲○遺
    產之法律關係。
五、依非訟事件法第157條、第24條第1項，裁定如主文。
中　　華　　民　　國　　96　　年　　1　　月　　16　　日
                         家事法庭法　官　范足鳳
以上正本係照原本作成
如不服本裁定，應於送達後10日內向本院提出抗告狀。
中　　華　　民　　國　　96　　年　　1　　月　　16　　日
                             書記官  廖美玲
